最　高　行　政　法　院　裁　定
　　　　　　　　　　　　　　　　　　 96年度裁字第00599號
抗　告　人　甲○○
上列抗告人與相對人行政院金融監督管理委員會間因證券交易法
事件，抗告人對於中華民國95年6月29日臺北高等行政法院92年
度訴字第2436號裁定，提起抗告，本院裁定如下︰
    主  文
抗告駁回。
抗告訴訟費用由抗告人負擔。
　　理  由
一、按抗告法院認抗告為不合法或無理由者，應為駁回抗告之裁
    定。
二、抗告人原上訴意旨略以：原審民國（下同）92年度訴字第24
    36號判決係以公示送達之方式對抗告人送達，然依抗告人之
    戶籍謄本所示，抗告人之住所一直有資料可循，應受送達之
    處所從未有不明之狀態。然原審於93年3月15日將準備程序
    期日通知書寄送予抗告人之送達證書中，雖稱已由抗告人之
    受僱人代為收受，但確無受僱人簽名之字樣，可見該證書所
    稱有所不實，故該通知書實無合法之直接送達及補充送達。
    原審對此不查，竟於93年4月1日行政訴訟事件進行單逕稱：
    「原告變更送達處所，目前應受送達處所不明。」，並指示
    對抗告人「公示送達言詞辯論期日之通知」，則其所為公示
    送達實非合法。原審於判決後，仍未查其送達程序並不符公
    示送達之要件，而繼續將其判決書為不合法之公示送達，故
    其送達不生效力。綜上所述，原審判決迄今未曾有合法之送
    達，故抗告人對原審判決不服之上訴期間尚未起算，上訴顯
    為合法。原審言詞辯論期日通知書之公示送達顯不合法，所
    行一造辯論程序亦顯不合法，是原審訴訟程序違背法令，且
    對判決結果顯有影響，應予廢棄並發回更審等語。原裁定駁
    回抗告人之上訴，其理由略以：(一)本件抗告人因證券交易法
    事件，前經原審法院依其起訴狀所載之住所即台北市○○路
    242號15樓之1送達準備期日通知，於93年3月16日因「受送
    達人已遷移他處而不能送達」。原審法院於93年3月22日查
    詢全戶戶籍資料，抗告人仍設籍於該址。原審法院復以前揭
    地址送達準備期日通知，再於93年3月25日因「遷移新址不
    明」遭退回。是原審法院以93年4月1日92年度訴字第2436號
    裁定對抗告人送達之文書應為公示送達，並於93年4月5日將
    93年5月13日上午10時30分言詞辯論期日通知書及93年3月30
    日上午9時35分準備程序筆錄影本各乙件對抗告人為公示送
    達，將公告黏貼於原審法院公告處，並另函抗告人住居所所
    在地鄉鎮市區公所即台北市信義區公所公告並黏貼於其公告
    處。抗告人於言詞辯論期日經合法通知，無正當理由而不到
    場，依到場之相對人之聲請，由其一造辯論而為判決，並記
    載於言詞辯論筆錄。經原審法院於93年5月27日宣判，93年6
    月8日將該判決對抗告人為公示送達，黏貼於原審法院公告
    處，並函台北市信義區公所黏貼於其公告處。(二)抗告人指稱
    原審法院於93年3月15日未將準備程序期日通知書送達予抗
    告人，由送達證書中，雖稱已由抗告人之受僱人代為收受，
    但確無受僱人簽名之字樣云云。查原審法院該送達證書之送
    達方法欄雖於已將文書交與受僱人欄打「ˇ」，然原審法院
    非以此認該通知書已合法送達，抗告人所述，顯屬誤解。(三)
    雖抗告人提出戶籍謄本，稱其迄至93年4月9日始將住所變更
    ，惟此僅係抗告人至該日始向戶籍主管機關申辦戶籍遷徙登
    記，難謂迄至該日始為遷徙之事實行為，是抗告人主張當時
    處所未有不明，要無可採。按「應為送達之處所不明者」，
    係指已用相當之方法探查，仍不知其應為送達之處所者而言
    。原審法院準備程序通知書按抗告人之訴狀所載地址，經投
    遞2次無法送達，原審法院亦於93年3月22日查詢全戶戶籍資
    料，戶籍地址亦仍在台北市○○區○○里○鄰○○路242號15
    樓之1，係已用相當之方法探查，仍不知抗告人應為送達之
    處所。抗告人指稱原審法院於判決時點未盡調查義務，以致
    未向其變更後戶籍地址送達云云，然查抗告人於起訴後，變
    更其送達之處所，而不向原審法院陳明，致無法送達訴訟文
    書之情甚明，參酌民事訴訟法第149條第4項之法理，此應由
    抗告人陳明，而非法院應依職權調查事項，抗告人之主張難
    認為有理由。是原審法院以裁定命對抗告人送達之文書應為
    公示送達，並無違誤。又抗告人既已遷往他處，自無法為補
    充送達，抗告人所陳，洵無可採。(四)原審法院92年度訴字第
    2436號判決，係於93年6月8日對抗告人為公示送達，將公告
    黏貼於原審法院牌示處，並另函抗告人訴狀所載住居所所在
    地台北市信義區公所公告並黏貼於其公告處，該所亦已於93
    年6月24日予以張貼公告在案，已生合法送達效力。抗告人
    提起上訴之期間，自93年6月9日起算，縱以抗告人遷移之新
    址台北縣新店市計算，加計在途期間2日，至93年6月30日亦
    已屆滿，該判決於93年6月30日上訴期間屆滿後即已確定。
    嗣抗告人於94年4月21日提出行政訴訟補充狀，亦經原審法
    院函覆該判決已於93年6月8日依法公示送達。然抗告人遲至
    95年5月29日始提起上訴顯已逾越法定不變期間，其上訴不
    能認為合法，應予駁回。
三、抗告意旨除重複其於上訴之主張外，略謂：(一)行政訴訟程序
    之公示送達採「職權進行主義」，相較於民事訴訟程序之公
    示送達原則上採「當事人進行主義」，行政法院對人民負有
    較重之訴訟照護義務。是要求行政法院應更謹慎調查訴訟程
    序要件符合與否，並無不當。本件原審於93年5月27日判決
    後，若再用相當之方法探查，即可查知抗告人於93年4月9日
    已變更住所，應受送達之處所並未不明，而不至再將該判決
    書為公示送達。惟原審怠於調查，仍誤認本件符合公示送達
    之要件，顯有違法。(二)行政訴訟法未明文準用民事訴訟法第
    149條第4項規定，是原審所指顯非「準用」。而若原審係指
    「類推適用」，然依行政訴訟之性質，著重於公共利益的追
    求，其性質顯與追求私益之民事訴訟迥異，顯不符「相同者
    ，相同處理」之類推適用之法理，故民事訴訟法第149條第4
    項規定於行政訴訟程序顯無從類推適用。(三)再者，細究行政
    程序法第78條、訴願法第47條，皆有類似民事訴訟法第149
    條第4項之規定，獨有行政訴訟法無類似規定，立法者顯有
    亦將行政訴訟與民事訴訟之送達程序作出區別，使法院於行
    政訴訟事件負有較重之調查義務。又行政訴訟法第83條所定
    準用民事訴訟法之條文，並未包括民事訴訟法第150條在內
    ，亦證行政訴訟法對影響當事人權益甚大之公示送達，採取
    較為限縮適用之審慎態度。原審判決將民事訴訟法第149條
    第4項適用於本件，似有未恰。(四)綜上，原審判決未曾有合
    法送達，故抗告人對原審判決之上訴期間尚未起算，抗告人
    仍可提起上訴。原裁定駁回抗告人之上訴，顯然違法。為此
    請求廢棄原裁定等語。
四、本院查：（一）按「行政法院對於當事人之送達，如有左列
    情形之一者，得依聲請或依職權為公示送達：一應為送達之
    處所不明者．．．。」、「公示送達，自將公告或通知書黏
    貼牌示處之日起，其登載公報或新聞紙者，自最後登載之日
    起，經20日發生效力；於依前條第3款為公示送達者，經60
    日發生效力。但對同一當事人仍為公示送達者，自黏貼牌示
    處之翌日起發生效力。」行政訴訟法第81條第1款、第82條
    分別定有明文；次按「提起上訴，應於高等行政法院判決送
    達後20日之不變期間內為之．．．。」同法第241條亦有明
    文規定。（二）本件抗告人因證券交易法事件，循序提起行
    政訴訟，經原審法院依其起訴狀所載之住所即台北市○○路
    242號15樓之1送達準備期日通知，93年3月16日郵局以「受
    送達人已遷移他處而不能送達」退回，原審法院於同年月22
    日查詢其全戶戶籍資料結果，抗告人仍設籍於該址，原審法
    院復以前揭地址送達準備期日通知，郵局再以93年3月25日
    以「遷移新址不明」退回（見原審卷第55、56-1、57-1頁）
    ，足見抗告人應為送達之處所不明，原審法院依職權以93年
    4月1日92年度訴字第2436號裁定對抗告人送達之文書應為公
    示送達。並於93年4月5日將93年5月13日上午10時30分言詞
    辯論期日通知書及93年3月30日上午9時35分準備程序筆錄影
    本各乙件對抗告人為公示送達，將公告黏貼於原審法院公告
    處，又另函抗告人住居所所在地鄉鎮市區公所即台北市信義
    區公所公告並黏貼於其公告處，於行一造辯論判決後，93年
    6月8日再將93年5月27日92年度訴字第2436號判決對抗告人
    為公示送達，黏貼於原審法院公告處，並函台北市信義區公
    所黏貼於其公告處，已生合法送達效力，抗告人提起上訴之
    期間，自93年6月9日起算，縱以抗告人遷移之新址台北縣新
    店市計算，加計在途期間2日，至93年6月30日亦已屆滿，惟
    抗告人遲至95年5月29日始向原審提起上訴，顯已逾越法定
    不變期間，其上訴為不合法，原審以裁定駁回其上訴，核無
    不合，並對抗告人之上訴主張如何不足採之論證取捨等事項
    ，均已詳為論斷，而駁回抗告人之上訴，並無所謂原裁定不
    適用法規或適用不當等違背法令情形，又證據之取捨與當事
    人所希冀者不同，致其事實之認定亦異於該當事人之主張者
    ，不得謂為原裁定有違背法令之情形，抗告人對於業經原裁
    定詳予論述不採之事項再予爭執，核屬法律見解歧異，要難
    謂為原裁定有違背法令之情形。至於上訴人主張抗告人於93
    年4月9日已變更住所為台北縣新店市○○里○○路443號12
    樓，應受送達之處所並未不明，惟原審怠於依職權調查，仍
    誤認本件符合公示送達之要件，顯有違法云云。按行政訴訟
    法第81條第1款規定應為送達之處所不明者，係指已用相當
    之方法探查，仍不知其應為送達之處所者而言。本件原審法
    院準備程序通知書，係依抗告人之行政訴訟狀所載地址台北
    市○○路242號15樓之1（見原審卷第3頁），經投遞2次仍無
    法送達，又於93年3月22日查詢其全戶戶籍資料，戶籍地址
    亦仍在台北市○○路242號15樓之1，係已盡相當方法調查，
    抗告人應為送達之處所仍屬不明，原審依職權為公示送達，
    並無不合，抗告人此部分主張，亦不足採。本件抗告論旨，
    指摘原裁定違誤，難認為有理由，應予駁回。
五、依行政訴訟法第104條、民事訴訟法第95條、第78條，裁定
    如主文。
中　　華　　民　　國　　96　　年　　3　　 月　　23　　日
                  第五庭審判長法  官　林　茂　權
                              法  官  鄭　小  康
                              法  官  帥  嘉  寶
                              法  官  鄭　忠　仁
                              法  官　黃　本　仁
以  上  正  本  證  明  與  原  本  無  異
中　　華　　民　　國　　96　　年　　3　　 月　　23　　日
　　　　　　　　　　　　　　　書記官　彭　秀　玲
